臺灣彰化地方法院刑事判決　　　　　　　 96年度訴字第957號
公　訴　人　臺灣彰化地方法院檢察署檢察官
被　　　告　甲○○
上列被告因毒品危害防制條例案件，經檢察官提起公訴（九十六
年度毒偵字第二一一五號），被告於準備程序中就被訴事實為有
罪之陳述，經告知簡式審判程序之旨，並聽取公訴人、被告之意
見後，由本院合議庭裁定由受命法官獨任進行簡式審判程序，判
決如下：
    主  文
甲○○施用第一級毒品，累犯，處有期徒刑陸月，如易科罰金，
以新臺幣壹仟元折算壹日。扣案之第一級毒品海洛因（驗餘淨重
零點零捌公克）沒收銷燬之，另扣案之供前開第一級毒品海洛因
包裝用之外包裝袋壹只及注射針筒貳支均沒收之。
    犯罪事實
一、甲○○（係於九十六年五月十五日入伍）前曾於民國九十四
    年間，因違反毒品危害防制條例、搶奪等案件，經法院各判
    處有期徒刑十月、一年十月確定，後上開二件確定判決，再
    經本院於九十四年七月十三日以九十四年度聲字第一三一七
    號裁定合併定其應執行之刑為有期徒刑二年七月確定，經送
    監執行後於九十六年一月二十四日因縮短刑期假釋付保護管
    束出監，迨至九十六年四月二日始因縮刑期滿，且假釋未經
    撤銷而視為執行完畢；前復因施用毒品案件，經本院以九十
    二年度毒聲字第三四號裁定送觀察、勒戒後，因評定認無繼
    續施用毒品之傾向，於九十二年三月十二日出所，並經臺灣
    彰化地方法院檢察署檢察官於九十二年三月十二日，以九十
    一年度毒偵字二七三七號為不起訴之處分。詎猶不知警惕，
    於前開觀察勒戒執行完畢釋放後五年內，竟另基於施用第一
    級毒品海洛因之犯意，於九十六年四月三十日晚間十時許，
    在其彰化縣員林鎮○○里○○路一八巷一號住處內，以將少
    許第一級毒品海洛因置於注射針筒內，並羼水稀釋後以注射
    手臂血管之方式，施用第一級毒品海洛因一次。嗣於九十六
    年五月一日上午十時十五分，在彰化縣員林鎮○○里○○街
    一四一巷七弄口處，因行跡可疑當場為警攔檢，其於有偵查
    犯罪職權之機關或個人發覺其犯罪前，自動交出上開施用剩
    餘之第一級毒品海洛因一包（驗餘淨重０點０八公克、空包
    裝重０點二三公克）及其所有供施用第一級毒品海洛因所用
    之注射針筒二支，並向彰化縣警察局員林分局警員廖大雄、
    鄭天財及湯啟宏三人自首其施用第一級毒品海洛因之犯行，
    而主動接受裁判。
二、案經彰化縣警察局員林分局報請臺灣彰化地方法院檢察署檢
    察官偵查起訴。
    理  由
一、上揭施用第一級毒品海洛因一次之犯罪事實，業據被告甲○
    ○於本院審理時坦承不諱，而被告於九十六年五月一日，為
    警所採集之尿液經送檢驗，其結果確呈現嗎啡陽性反應，有
    彰化縣警察局員林分局委託檢驗尿液代號與真實姓名對照認
    證單一紙及詮昕科技股份有限公司濫用藥物尿液檢驗報告一
    紙附卷及注射針筒二支扣案足資佐證，又扣案之不明藥物白
    色粉末一包經送請法務部調查局鑑定之結果，亦確含有毒品
    海洛因成分（驗餘淨重０點０八公克、空包裝重０點二三公
    克），此亦有法務部調查局九十六年五月二十八日調科壹字
    第０九六二三０四六七六０號鑑定書一紙在卷可憑。再參酌
    以海洛因係嗎啡經化學合成之半人工合成品，藥（毒）性倍
    於嗎啡。其經施打進入人體，藉人體解毒系統之代謝作用而
    分解成藥（毒）性較低之嗎啡，故於施打海洛因之煙毒犯尿
    液中，可檢出嗎啡煙毒反應，而一般吸食或施打煙毒品（或
    麻醉藥品），經人體代謝作用於八小時之內，即有百分之八
    十之量於尿中排出，二十四小時之後，續有約剩餘量之百分
    之九十再排出，七十二小時之後仍有微量排出，吸食或施打
    者個人體質不同，其排出時間亦會有所差異，尤其成癮者（
    抗藥性強）其於吸食後一百二十小時內所採之尿液，配合較
    具公信力之儀器（如氣相層析質譜儀），仍「可能」被檢測
    出，此有憲兵司令部八十年五月七日（八十）鑑驗字第一七
    四六號函影本一份附卷可參。從而，被告於本院審理時自白
    其於九十六年四月三十日晚間十時許，施用第一級毒品海洛
    因一次，核與事實相符，足堪採信。另按刑法第六十二條所
    謂「發覺」，固非以有偵查犯罪職權之機關或人員確知其人
    犯罪無誤為必要，而於對其發生嫌疑時，即得謂為已發覺；
    但此項對犯人之嫌疑，仍須有確切之根據得為合理之可疑者
    ，始足當之，若單純主觀上之懷疑，要不得謂已發生嫌疑（
    最高法院七十二年度臺上字第六四一號判例意旨參照）。本
    件有關被告涉犯施用毒品海洛因之犯行，係因其行跡可疑當
    場為警攔檢，其於有偵查犯罪職權之機關或個人發覺其犯罪
    前，自動交出上開施用剩餘之第一級毒品海洛因一包（驗餘
    淨重０點０八公克、空包裝重０點二三公克）及其所有供施
    用第一級毒品海洛因所用之注射針筒二支，並向彰化縣警察
    局員林分局警員廖大雄、鄭天財及湯啟宏三人自首其施用第
    一級毒品海洛因之犯行，此有彰化縣警察局員林分局員林派
    出所九十六年五月一日第一次偵訊（調查）筆錄一份附卷可
    證，足認被告確係在警員未發現有確切之根據得為合理之懷
    疑前（即本案並非屬事先聲請搜索票；或係循線查獲等），
    即主動供述其施用第一級毒品海洛因，並自動交出施用剩餘
    之第一級毒品海洛因一包（驗餘淨重０點０八公克、空包裝
    重０點二三公克）及注射針筒二支，自係屬符合自首之要件
    無誤。又被告前曾因施用毒品案件，經本院以九十二年度毒
    聲字第三四號裁定送觀察、勒戒後，因評定認無繼續施用毒
    品之傾向，於九十二年三月十二日出所，並經臺灣彰化地方
    法院檢察署檢察官於九十二年三月十二日，以九十一年度毒
    偵字二七三七號為不起訴之處分確定，故被告於觀察勒戒執
    行完畢釋放後，五年內再為施用第一級毒品之犯行，本件事
    證明確，被告施用第一級毒品海洛因之犯行洵堪認定。
二、按海洛因係毒品危害防制條例所定之第一級毒品，不得非法
　　施用。是被告甲○○施用第一級毒品海洛因之行為，核係犯
　  毒品危害防制條例第十條第一項之施用第一級毒品罪。查被
    告為供施用第一級毒品而持有該級毒品之低度行為，應為施
    用之高度行為所吸收，不另論罪。又查被告前曾於九十四年
　  間，因違反毒品危害防制條例、搶奪等案件，經法院各判處
    有期徒刑十月、一年十月確定，後上開二件確定判決，再經
    本院於九十四年七月十三日以九十四年度聲字第一三一七號
    裁定合併定其應執行之刑為有期徒刑二年七月確定，經送監
    執行後於九十六年一月二十四日因縮短刑期假釋付保護管束
    出監，迨至九十六年四月二日始因縮刑期滿，且假釋未經撤
    銷而視為執行完畢，有臺灣彰化地方法院檢察署刑案資料查
    註紀錄表及臺灣高等法院被告前案紀錄表、在監在押全國紀
    錄表各一份附卷可稽，被告前受有期徒刑執行完畢，於五年
    以內故意再犯本件有期徒刑以上之罪，為累犯，應依刑法第
    四十七條第一項之規定加重其刑。末查被告施用第一級毒品
    海洛因之犯行，於警方尚未發覺前，即主動向彰化縣警察局
    員林分局警員廖大雄、鄭天財及湯啟宏三人自首其施用第一
    級毒品海洛因之犯行，被告對於未發覺之罪自首而接受裁判
    ，並依自首之規定減輕其刑，上開刑有加重及減輕者，則依
    法先加後減之。爰審酌被告曾因施用毒品經送觀察、勒戒，
    而仍未知警惕又再犯本案之罪，足見其雖經觀察、勒戒之治
    療程序，仍未徹底袪除施用毒品以遠離毒害，顯未能善體國
    家設置觀察、勒戒機構，協助毒品施用者戒除毒害之良法美
    意，惟念及施用毒品本質上係戕害自身健康之行為，尚未嚴
    重破壞社會秩序或侵害他人權益，及其施用第一級毒品海洛
    因之次數僅一次，犯罪之動機、目的、所生危害及犯罪後主
    動坦承犯行態度良好等一切情狀，量處如主文所示之刑，並
    諭知易科罰金之折算標準，以示懲儆（因本件被告犯罪時間
    係在九十六年四月二十四日以後，故不符合中華民國九十六
    年罪犯減刑條例之減刑條件）。
三、至扣案之第一級毒品海洛因（驗餘淨重０點０八公克）係屬
    第一級毒品，應依毒品危害防制條例第十八條第一項前段之
    規定沒收銷燬之。又扣案之供前開第一級毒品海洛因包裝用
    之外包裝袋一只，依前揭法務部調查局之鑑定報告記載（空
    包裝重０點二三公克），足認前開供第一級毒品海洛因包裝
    用之外包裝袋一只，係可與包裝內之毒品分離（依物理之性
    質本即可完全析離），而外包裝袋主要作用在於包裹毒品，
    防其裸露、潮濕，便於被告攜帶施用毒品，且屬被告所有，
    業據被告供承在卷，爰依刑法第三十八條第一項第二款之規
    定宣告沒收之（最高法院九十三年度臺上字第二七四三號判
    決意旨參見）。至另扣案之注射針筒二支，係被告所有供其
　　施用第一級毒品海洛因所用之物，亦據被告於本院審理時供
　  承在卷（詳見本院九十六年七月二十七日審判筆錄），爰依
    刑法第三十八條第一項第二款之規定宣告沒收之。
據上論斷，應依刑事訴訟法第二百七十三條之一第一項、第二百
九十九條第一項前段，毒品危害防制條例第十條第一項、第二十
三條第二項、第十八條第一項前段，刑法第十一條、第四十七條
第一項、第六十二條前段、第四十一條第一項前段、第三十八條
第一項第二款，判決如主文。
本案經檢察官洪英丰到庭執行職務。
中　　華　　民　　國　九十六　年　　七　　月　三十一　日
                  刑事第五庭  　法  官  許旭聖
以上正本證明與原本無異。
如不服本判決，應於判決送達後十日內，向本院提出上訴狀（須
附繕本及敘述具體上訴理由），上訴於臺灣高等法院臺中分院。
中　　華　　民　　國　九十六　年　　七　　月　三十一　日
                           　   書記官  黃幼華
附錄論罪科刑法條
毒品危害防制條例第十條第一項：
施用第一級毒品者，處六月以上五年以下有期徒刑。
